臺灣臺南地方法院民事裁定　　　　　 100年度執事聲字第51號
異　議　人　甲○（台灣）商業銀行股份有限公司
法定代理人　乙○○
相　對　人　丙○○
上列當事人間因消費者債務清理條例更生事件，異議人對於本院
民事執行處司法事務官於民國100年3月14日所為98年度司執消債
更字第332號裁定聲明異議，本院裁定如下：
    主    文
異議駁回。
異議程序費用由異議人負擔。
    理    由
一、本件異議意旨略以：
（一）相對人所提之更生方案，雖因7家債權銀行（債權比例達
      37.5 %）逾期表示意見或不為確答，致同意更生方案之債
      權比例過半數；然鑑於最終更生方案意見回覆期間僅5日
      ，少於一般7至10天之回覆時間，債權銀行是否有不可歸
      責於己之事由逾期陳報，應予查明，以維護債權人權益。
（二）依行政院主計處99年1月至100年1月之證券期貨及其他金
      融業薪資概況調查，最低平均月薪為新台幣（下同）
      58,835元，相對人陳報其月收入46,533元，恐有低估之嫌
      ；況相對人97年任職元大證券平均月收入已為46,533元，
      卻於100年1月10日更生方案，自陳月收入及月支出分別為
      22,333元、1,333元，所為平均月薪之陳報，實難令人信
      服。縱以相對人每月收入46,533元計，則扣除100年度台
      灣省（無房屋支出）最低生活費7,945元及教育費2,800
      元後，相對人每月仍有39,339元可清償欠款，卻僅願提供
      35,515元清償債務，顯非合理。況債務人名下是否仍有壽
      險保單價值準備金可清償，現居地所有權人為何（因無租
      金支出），其配偶收支現況如何，家計分擔比重是否合理
      ，及其配偶名下是否仍有不動產均未明，相對人之更生方
      案是否可認採，不無疑義；且相對人正值壯年，具相當之
      工作及債務清償能力，距法定退休年限65歲尚有25年之工
      作可能，容有更高清償空間。
（三）揆諸消費者債務清理條例（下稱消債條例）立法目的，乃
      在於避免因一時陷於經濟困難者喪失繼續生活之意志與希
      望，而賦予其經濟上重建更生之機會，並非保障因浪費、
      賭傳或其他投機行為，致財產顯然減少或負擔過重債務之
      人能夠藉此制度免除積欠之債務。本件相對人明知其清償
      能力有限，而仍為與其經濟狀況顯不相當之消費行為，現
      僅須於8年期間清償債權總額僅40%之債務，其餘債務即可
      減免，實有違公平正義原則。
（四）另異議人於99年5月l日依企業併購法相關規定承受自「香
      港商香港上海丁○銀行股份有限公司」所分割之資產、負
      債及在台分行部分營業，並業依公司法第31條等相關規定
      委任經理人管理本行事務，為此謹檢附行政院金融監督管
      理委員會99年3月22日金管銀外字第09950000770號函令影
      本及公司變更登記表影本，依消債條例第15條準用民事訴
      訟法等相關規定，聲明承受本件程序。
三、經查：
（一）按法人因合併而消滅者，訴訟程式在因合併而設立或合併
      後存續之法人承受其訴訟以前當然停止；承受訴訟人於得
      為承受時，應即為承受之聲明；另關於更生程序，除消債
      條例別有規定外，準用民事訴訟法規定，民事訴訟法第
      169條第1項、第175條第1項，消債條例第15條分別定有明
      文。本件異議人即債權人丁○（台灣）商業銀行股份有限
      公司已於民國99年5月1日依企業併購法承受香港商香港上
      海丁○銀行股份有限公司所分割之資產負債及在台分行部
      分營業，有行政院金融監督管理委員會99年3月22日金管
      銀外字第09950000770號函附卷可稽，異議人聲明承受本
      件程序，核無不合。
（二）次按法院得將更生方案之內容及債務人財產及收入狀況報
      告書通知債權人，命債權人於法院所定期間內以書面確答
      是否同意該方案，逾期不為確答，視為同意；同意及視為
      同意更生方案之已申報無擔保及無優先權債權人過半數，
      且其所代表之債權額，逾已申報無擔保及無優先權總債權
      額1/2時，視為債權人會議可決更生方案，消債條例第60
      條第1、2項定有明文。又更生方案經可決者，法院應為認
      可與否之裁定，同條例第62條第1項亦有明文。經查：
 （1）本件相對人100年1月31日提出之更生方案，業經本院於同
      年2月9日以南院龍98司執消債更康字第332號函通知各債
      權人於文到5日內確答同意與否，並按各債權人陳報之地
      址送達，有送達證書在卷可按，其中戊○國際商業銀行股
      份有限公司、己○國際商業銀行股份有限公司、庚○信託
      商業銀行股份有限公司，及辛○商業銀行股份有限公司均
      確答表示同意（債權比例合計為34.81％）；債權人壬○
      世華商業銀行股份有限公司、癸○（台灣）商業銀行股份
      有限公司、子○商業銀行股份有限公司、丑○商業銀行股
      份有限公司、寅○信資產管理股份有限公司、卯○資產管
      理股份有限公司，及台灣辰○資產管理股份有限公司則逾
      期表示意見或不為確答（債權比例合計為37.50％），有
      渠等送達證書、陳報狀及覆函在卷可按，則同意及視為同
      意更生方案之無擔保、無優先權債權人數，及其所代表之
      債權額均已逾半數，參照前開說明，應視為債權人會議可
      決相對人100年1月31日之更生方案。至異議人質疑更生方
      案回覆期限5日較一般期日短；然查相對人100年1月31 日
      之更生方案乃修正99年12月30日更生方案之小部分內容，
      而後者業經本院通知債權人表示意見，債權人均已悉相對
      人更生方案大部分內容，對於修正後更生方案之意見表示
      ，所需時間較少，本院所定5日期限，並無不當，且於債
      權人可決更生方案亦不生影響。
 （2）相對人99年12月30日之更生方案雖陳報其平均每月所得
      22,333元，惟嗣已於本院認可之100年1月31日更生方案內
      更正為每月46,533元，並有卷附相對人99年1月至12月薪
      資單、勞保資料可按，足堪信實；至其來日薪資多寡，涉
      及因素甚多，不得任為揣斷相對人他日薪資必增。又相對
      人因分居獨力扶養一名未成年子女，則依行政院主計處公
      布之99年度臺灣省每人每月最低基本生活費用為9,829 元
      ，及財政部公告98年度綜合所得稅免稅額每人全年82,000
      元計，相對人及其扶養之未成年子女每月必要生活支出約
      為16,662元（9829+6833），相對人所提更生方案列報每
      月必要支出11,018元，顯未逾上開標準而足認可。則以相
      對人每月平均薪資46,533元，扣除必要支出11,018 元，
      所提每月清償35,515元、共96期、清償比例40%之更生方
      案，堪認債務人已盡最大努力，並有清理債務之誠信。
 （3）再觀消債條例第53條第2項第3款「更生方案應記載最終清
      償期，自認可更生方案裁定確定之翌日起不得逾6年。但
      有特別情事者，得延長為8年。」之規定，以及該條立法
      理由「為求更生程序之迅速進行，更生方案所定最終清償
      期宜予限制，惟為兼顧債務人之清償能力，避免更生方案
      訂定之最終清償期過短，致債務人每期應給付之金額過高
      而無力履行，經考量我國國民平均所得額數及得依本條例
      適用更生程序之最高負債總額等情，明定最終清償期，自
      認可更生方案裁定確定之翌日起不得逾6年，於有特別情
      事時，得延長為8年。」，可稽更生方案清償期以6年為原
      則，相對人為提高清償總額，延長清償期限至8年，可認
      已盡所能清償債務；遑論清償期限若超過8年，與上開法
      條規定及其立法意旨有悖，而有未洽。
 （4）綜上，相對人之更生方案，依法既已視為經債權人可決；
      而相對人之更生方案復無消債條例第63條第1項所定不得
      認可之消極事由，原裁定認可更生方案，並無違誤。本件
      異議難認有理由，應予駁回。
四、依民事訴訟法第240條之4第3項、第95條、第78條，裁定如
    主文。
中　　華　　民　　國　　100　　年　　5　　月　　18　　日
              民事第二庭    法  官  魏玉英
以上正本證明與原本無異。
如不服本裁定應於送達後10日內向本院提出抗告狀，並應繳納抗
告費新台幣1,000元整。
中　　華　　民　　國　　100　　年　　5　　月　　18　　日
  　                        書記官　蔡曉卿
